臺灣彰化地方法院民事判決　　　　　　 94年度重訴字第100號
　　原　　　告　保證責任彰化縣第六信用合作社
　　法定代理人　甲○○
　　訴訟代理人　乙○○
　　被　　　告　丙○○
上列被告因偽造文書等案件，經原告提起請求損害賠償之附帶民
事訴訟（93年度重附民字第1號），經本院刑事庭裁定移送前來
，本院於民國94年10月12日日言詞辯論終結，判決如下：
    主      文
被告應給付原告新台幣捌佰捌拾捌萬玖仟參佰零伍元及自民國九
十二年五月廿一日起至清償日止按週年利率百分之五計算之利息
。
訴訟費用由被告負擔。
本判決得假執行。
    事實及理由
一、本件原告起訴主張：(一)原告「保證責任彰化縣第六信用合作
    社」經行政院金融監督管理委員會94年5月3日金管銀（三）
    字第0948010473號函准予備查，已更名為「有限責任彰化第
    六信用合作社」為此爰檢附章程修改對照表及信用合作社營
    業執照影本各一份（證ㄧ）為憑。(二)被告丙○○前係原告華
    陽分社職員，因投資股票虧損，基於意圖為自己不法所有及
    偽造文書之概括犯意，自民國（下同）91年2月21日起，利
    用其承辦放款業務之便，為下列不法行為：1.未經客戶陳幸
    好及連帶保證人吳蕙芳同意，委由不知情刻印店人員偽刻陳
    幸好及吳蕙芳印章，冒用陳幸好及吳蕙芳名義，偽簽陳幸好
    及吳蕙芳署押，並以偽刻印章矇混蓋留印文於中長期放款借
    據上，趁機盜用原告辦理放款主辦人員「陳慶宇」職章，蓋
    於借據上「經辦人」欄位，以偽造私文書方式施行詐術，陷
    其他承辦人員錯誤而於借據上「經副襄理」欄位蓋章而核可
    ，向原告冒貸新台幣（下同）65萬元整，嗣借款撥入陳幸好
    帳戶後，以偽刻之陳幸好印章蓋於取款憑條上，將65萬元整
    轉帳至謝春鳳帳戶內自行使用2.未經客戶劉張幼綿及連帶保
    證人劉漢聰、客戶林事成及連帶保證人林朝興、客戶張聰明
    及連帶保證人李香春、客戶蕭陸坤及連帶保證人蕭錫煌同意
    ，委由不知情刻印店人員偽刻劉張幼綿、劉漢聰、林事成、
    林朝興、張聰明、李香春、蕭陸坤、蕭錫煌之印章，冒用劉
    張幼綿、林事成、張聰明、蕭陸坤名義，以偽刻之印章，蓋
    留印文於開戶印鑑卡，向原告華陽分社申請開立活期存款帳
    戶，再冒用劉張幼綿及劉漢聰、林事成及林朝興、張聰明及
    李香春、蕭陸坤及蕭錫煌名義，偽簽劉張幼綿及劉漢聰、林
    事成及林朝興、張聰明及李香春、蕭陸坤及蕭錫煌署押，並
    以偽刻印章矇混蓋留印文於中長期放款借據上，趁機盜用原
    告辦理放款主辦人員「陳慶宇」職章，蓋於借據上「經辦人
    」欄位，以偽造私文書方式施行詐術，陷其他承辦人員錯誤
    而於借據上「經副襄理」欄位蓋章而核可，向原告冒貸130
    萬元整、240萬元整、150萬元整、100萬元整（被告已於92
    年2月10日及同年3 月7日分別償還20萬及30萬元），嗣借款
    撥入所冒開劉張幼綿、林事成、張聰明、蕭陸坤帳戶後，再
    陸續以蓋用偽刻印鑑章之取款憑條，或將冒貸款項轉入謝春
    鳳帳戶內使用，或分次領用3.未經客戶沈黃秋蘭同意，冒用
    沈黃秋蘭名義，填載取款憑條，利用職務之便，先後陸續將
    沈黃秋蘭於原告華陽分社帳號（0000000000000號）帳戶內
    之6萬元、25萬元、24萬元轉帳至黃麗環帳戶、謝春鳳帳戶
    之虛偽資料，輸入電腦，製作沈黃秋蘭帳戶支出喪失6萬元
    、25萬元、24萬元，黃麗環帳戶增加取得6萬元、25萬元紀
    錄，謝春鳳帳戶增加取得24萬元紀錄方式，而取得沈黃秋蘭
    前開所有之6萬元、25萬元、24萬元，挪為己用，其後趁沈
    黃秋蘭到該分社辦理事務之際，盜蓋沈黃秋蘭存款印鑑章於
    取款憑條上，藉以補足前開程序，並免除他人懷疑，嗣後被
    告已回存39萬元整。4.未經客戶陳幸好同意，未將陳幸好所
    交付欲償還原告之借款15萬元、10萬元、40萬元確實入帳償
    還，以偽刻之陳幸好印章蓋留印文於取款憑條上，先後將該
    15萬元、10萬元領出轉存至謝春鳳帳戶挪為己用，及將該40
    萬元現金侵占入己。5.未經客戶呂彩玲同意，未將呂彩玲欲
    償還原告之借款40萬元入帳，以盜用之呂彩玲印章蓋於取款
    憑條上，將該筆40萬元領出轉存入黃麗環帳戶內並領出挪為
    己用。6.未經客戶張子文同意，未將張子文欲償還原告之借
    款30萬元、20 萬元、40萬元入帳，趁張子文到該分社辦理
    事務之際，盜蓋張子文存款印鑑章於取款憑條上，先後將三
    筆金額轉存入謝春鳳帳戶內挪為己用。7.未經客戶張子文及
    謝秀雲同意，冒用張子文及謝秀雲名義，偽簽張子文及謝秀
    雲署押，並趁張子文到該分社辦理事務之際，盜蓋張子文及
    謝秀雲印章，蓋留印文於中長期放款借據上，趁機盜用原告
    辦理放款主辦人員「陳慶宇」職章，蓋於借據上「經辦人」
    欄位，以偽造私文書方式施行詐術，陷其他承辦人員錯誤而
    於借據上「經副襄理」欄位蓋章而核可，先後向原告冒貸60
    萬元、50萬元、30萬元、145萬元，嗣借款撥入張子文帳戶
    後，以預先蓋好張子文存款印鑑章之取款憑條，或分次領出
    使用、或轉存入謝春鳳及黃麗環帳戶內自行使用。(三)被告所
    為上述多次盜轉存戶存款、冒用存戶名義虛偽貸款等不忠實
    行為，造成原告受有總計11,310,000元之損害（其中被告侵
    占客戶款項部分，原告已代予賠償之，並於94年4月25日以
    會計科目「其他應收款-其他」項下先行沖扺），於減除已
    查扣及已償還金額2, 420,695元後，原告仍受有8,889,305
    元之實際損害，爰依侵權行為之法律關係及民法第一百八十
    八條第三項之規定請求等語。並聲明：判如主文第一項所示
    。
二、被告聲明同意原告請求，而為訴訟標的之認諾。
三、按當事人於言詞辯論時為訴訟標的之認諾者，應本於其認諾
    為該當事人敗訴之判決，民事訴訟法第384條定有明文。查
    被告於本院94年10月12日言詞辯論時，為訴訟標的之認諾，
    揆諸上揭規定，自應為被告敗訴之判決。從而，原告請求被
    告應給付原告8,889,305及自92年5月21日起至清償日止按法
    定利率即週年利率百分之五計算之利息，自屬有據，應予准
    許。
四、本件係本於被告認諾所為之判決，應依職權宣告假執行。
五、訴訟費用負擔之依據：民事訴訟法第78條。
中      華      民      國  94  年      10  月    26  日
                            民事第一庭  法  官  簡燕子
上為正本係照原本作成。
如對本判決上訴，須於判決送達後廿日內向本院提出上訴狀。
中      華      民      國  94  年      10  月    26  日
                                        書記官  張清秀
